臺灣臺北地方法院刑事裁定　　　　　　　　　九十二年度自更（一）字第五一號
　　自　訴　人　乙○○
　　被　　　告　甲○○
右列被告因妨害自由等案件，經自訴人提起自訴，而由本院於民國九十二年三月二十
八日以九十年度自字第八一號判決不受理，玆因自訴人不服提起上訴，經臺灣高等法
院於九十二年八月四日以九十二年度上訴字第一三四九號判決撤銷原判決發回本院，
本院更為裁定如左：
    主  文
自訴駁回。
    理  由
一、按法院或受命法官於自訴案件第一次審判期日前訊問及調查結果，如認為案件有
    刑事訴訟法第二百五十二條至第二百五十四條之情形者，得以裁定駁回其自訴，
    同法第三百二十六條第三項定有明文。
二、本件自訴意旨略以：自訴人乙○○於民國八十八年七月四日凌晨一點三十分由臺
    北市立忠孝醫院返回臺北市政府警察局松山分局三民派出所製作傷害、恐嚇、妨
    害自由等罪之筆錄，被告甲○○為該派出所之警察主管，竟利由職務上之機會，
    指定警員即同案被告盧廷武（所涉妨害自由罪嫌業經臺灣高等法院以九十二年度
    抗字第二八六號裁定抗告駁回確定在案）負責製作筆錄，同案被告盧廷武製作筆
    錄中不斷甩筆、丟簡易六法全書、或刁難停留不寫，兩張簡易筆錄製作達六小時
    之久，自訴人乙○○要到刑事組作筆錄，同案被告盧廷武用言語說不行，還拉著
    我不能走，說筆錄要作完才能走，被告甲○○未以中立的立場處理事情，教唆同
    案被告盧廷武妨害自訴人之自由，且案發當日自訴人被另案被告林達雄（所涉傷
    害罪嫌業經臺灣高等法院以九十二年度上易字第一三七六號判決有期徒刑二月確
    定在案）持用沙西米刀追殺未及，被告甲○○竟未依現行犯逮捕另案被告林達雄
    製作筆錄，且指導另案被告林達雄相關言詞教唆其避重就輕，而欲使其不受刑事
    追訴等，餘詳如附件自訴狀影本所載之有關被告甲○○之部分。因認被告甲○○
    之上開行為涉有刑法第一百二十五條第一項第三款之明知為有罪之人而無故不使
    其受追訴或處罰罪及刑法第三百零二條第一項妨害自由罪之教唆犯等罪嫌。
三、本件自訴人乙○○於九十二年一月十四日修正通過之刑事訴訟法施行前之九十年
    一月十八日具狀向本院提起自訴，此有卷附自訴狀所蓋本院收文戳一枚可稽，而
    依刑事訴訟法施行法第七條之三但書規定之意旨，是其提起本件自訴雖未委任律
    師行之，本院尚毋須定期間以裁定命其委任代理人。又犯罪之被害人得提起自訴
    ，但無行為能力，或限制行為能力或死亡者，得由其法定代理人、直系血親或配
    偶為之；犯罪事實之一部提起自訴者，他部雖不得自訴亦以得提起自訴論。但不
    得提起自訴部分較重之罪，或其第一審屬於高等法院管轄，或第三百二十條之情
    形者，不在此限，刑事訴訟法第三百十九條第一項及第三項分別定有明文。另公
    務員假借職務上之權力、機會或方法，以故意犯刑法瀆職罪章以外各罪者，加重
    其刑至二分之一，刑法第一百三十四條前段亦定有明文；而刑法分則加重刑罰之
    規定，係就常態之犯罪類型，變更其罪型，加重其法定刑而成為另一獨立之罪名
    ，而刑法第一百三十四條之加重，為刑法分則之加重，亦即法定本刑之加重，必
    須列入最重本刑之計算（最高法院六十九年臺上字第三二五四號著有判例可資參
    照）。查本件自訴狀雖未記載刑法第一百三十四條之規定，然依自訴人乙○○所
    指訴之犯罪情節觀之，因認被告甲○○係假借職務上之權力、機會或方法而故意
    犯刑法分則第四章以外之刑法第三百零二條第一項之妨害自由罪，自應依刑法第
    一百三十四條之規定加重其刑至二分之一，則加重後之最高法定本刑即為七年六
    月，已較諸自訴意旨所指被告甲○○所另犯之刑法第一百二十五條第一項第三款
    後段明知為有罪之人而無故不使其受追訴或處罰罪之法定刑為一年以上七年以下
    有期徒刑為重，揆諸前揭之規定，自得提起本件自訴。
四、按被告未經審判證明有罪確定前，推定其為無罪；又犯罪事實應依證據認定之，
    無證據不得認定其犯罪事實；又不能證明被告犯罪者，應諭知無罪之判決，刑事
    訴訟法第一百五十四條第一項、第二項及第三百零一條第一項分別定有明文。又
    被害人所述被害情形如無瑕疵可指，而就其他方面調查又與事實相符，其供述始
    足據為判決之基礎；且自訴人之自訴，係以使被告受刑事訴追為目的，是其陳述
    是否與事實相符，仍應調查其他證據以資審認（最高法院三十二年度上字第六五
    七號、五十二年度臺上字第一三００號判例參照）。又事實之認定，應憑證據，
    如未能發現相當證據，或證據不足以證明，自不能以推測或擬制之方法，為裁判
    基礎（最高法院四十年度臺上字第八六號判例參照）。另認定犯罪事實所憑之證
    據，雖不以直接證據為限，間接證據亦包括在內；然而無論直接或間接證據，其
    為訴訟上之證明，須於通常一般之人不致有所懷疑，而得確信其為真實之程度者
    ，始得據為有罪之認定，倘其證明尚未達到此一程度，而有合理之懷疑存在時，
    即無從為有罪之認定，亦有最高法院七十六年度臺上字第四九八六號判例可資參
    照。況刑事訴訟法第一百六十一條第一項亦規定，檢察官就被告犯罪事實，應負
    舉證責任，並指出證明之方法，是檢察官對於起訴之犯罪事實，應負提出證據及
    說服之實質舉證責任，倘其所提出之證據，不足為被告有罪之積極證明，或其指
    出證明之方法，無從說服法院以形成被告有罪之心證，基於無罪推定之原則，自
    應為被告無罪判決之諭知，最高法院九十二年度臺上字第一二八號著有判例可資
    參照，是自訴人對於其主張之犯罪事實，依據前揭判例之意旨，亦負有提出證據
    及說服之實質舉證責任。
五、本件自訴人乙○○認被告甲○○涉有刑法第一百二十五條第一項第三款之明知為
    有罪之人而無故不使其受追訴或處罰罪及刑法第三百零二條第一項妨害自由罪之
    教唆犯等罪嫌，無非係以：右揭犯罪事實，業據自訴人乙○○於本院調查中指訴
    歷歷，並有其所提供之錄音帶一捲可資佐證為其主要論據。訊據被告甲○○堅詞
    否認有何自訴意旨所稱之前開犯行，辯稱：其並未教唆同案被告盧廷武刁難自訴
    人林芳雄，且有關另案被告林達雄所涉犯行亦有傳喚而由刑事組製作筆錄等語。
六、經查，自訴意旨雖認被告甲○○涉有利用職務上之機會教唆同案被告盧廷武妨害
    自由之犯行，然自訴人乙○○於本院九十二年十二月二十四日調查中陳稱：「‧
    ‧‧我向他表示你如果不寫的話，我要去刑事組作筆錄，盧廷武則向我表示你已
    經在這邊製作筆錄沒有做完不能離開，害我一直做到七點半，留滯我在派出所六
    、七個小時，我向他表示要離開時，筆錄還沒有製作完畢‧‧‧」等語，自難認
    同案被告盧廷武所為上開製作筆錄之行為有何妨害自由之故意；況同案被告盧廷
    武所涉前開妨害自由犯行，業經臺灣高等法院認定其犯罪嫌疑尚屬不足，而以九
    十二年度抗字第二八六號裁定駁回確定在案，此有該案之歷審裁定書各一份在卷
    可參；徵諸自訴人乙○○於同日調查中陳稱：「‧‧‧因為在我製作筆錄過程中
    ，被告（按係甲○○）有四次探訪，我質疑被告有默契上的指示，被告在四次談
    訪中並沒有說話，但我認為他有關心這個案子。」等語，並於九十二年三月二十
    五日調查中自承被告甲○○並未指明是叫同案被告盧廷武刁難等語，且其迄今亦
    未能提供其他積極事證，尚難僅以自訴人乙○○之上開指訴逕認被告甲○○有何
    利用職務上之機會教唆妨害自由之犯行。次查，自訴意旨所稱被告甲○○涉有明
    知為有罪之人而無故不使其受追訴或處罰犯行，雖經自訴人乙○○提供錄音帶一
    捲為證，然該錄音帶經本院依職權送內政部警政署刑事警察局進行聲紋比對之結
    果，因聲譜頻率範圍不足，而無法辦理相關聲紋比對事宜，此有該局九十三年六
    月二十四日刑鑑字第０九三０一二八六００號函在卷可稽，自難據為不利被告甲
    ○○之認定；況自訴人乙○○於八十八年七月四日所製作之筆錄確已移由刑事組
    辦理，並傳喚被告林達雄及林廷駿製作筆錄在案，而於八十八年七月十七日將全
    案移送臺灣臺北地方法院檢察署偵辦等情，業經本院調閱臺灣臺北地方法院檢察
    署八十八年度偵字第一六八三八號偵查卷宗查明無訛，自難認被告甲○○有何明
    知為有罪之人而無故不使其受追訴或處罰之行為，亦難僅以自訴人乙○○片面之
    指訴逕認被告甲○○確有明知為有罪之人而無故不使其受追訴或處罰之犯行。至
    自訴人乙○○雖聲請傳喚證人林達雄及許孟怡到庭說明確曾與被告甲○○在該處
    談話，然自訴人乙○○自承錄音地點為大門外之地面，本為公眾往來之處所，是
    被告甲○○縱確曾與證人林達雄及許孟怡在該處談話，亦難認自訴人乙○○所提
    供之錄音譯文內容確係被告甲○○所為，本院因認上開證人均無傳喚之必要。綜
    上所述，被告甲○○所涉前開妨害自由等犯行，均屬無從證明。此外，復查無其
    他積極證據足資證明被告甲○○有何教唆妨害自由及明知為有罪之人而無故不使
    其受追訴或處罰之犯行，其犯罪嫌疑尚屬不足，而有刑事訴訟法第二百五十二條
    第十款之情形，依照首開說明，本件自訴應予駁回。
據上論結，應依刑事訴訟法第三百二十六條第三項、第二百五十二條第十款，裁定如
主文。
中　　　華　　　民　　　國　　九十三　　年　　  十一  　月　  　三十　  日
                                      臺灣臺北地方法院刑事第十五庭
                                            審判長法  官  周祖民
                                                  法  官  吳麗英
                                                  法  官  黃雅君
右正本證明與原本無異。
如不服本裁定，應於裁定送達後五日內向本院提出抗告狀。
                                                  書記官  陳麗津
中　　　華　　　民　　　國　　九十三　　年　　 十二 　　月　　　二　　　日
